最高法院刑事判決　　　　　　　　　　　　　　　　八十八年度台上字第六八五號
　　上　訴　人　丙○○
　　　　　　　　丁○○
　　　　　　　　乙○○
　　　　　　　　甲○○
右上訴人等因盜匪案件，不服台灣高等法院台中分院中華民國八十七年十一月二十四
日第二審判決（八十七年度上訴字第一八八三號，起訴案號：台灣台中地方法院檢察
署八十五年度偵字第一六七五、三三六六、六七一六號），提起上訴，本院判決如左
：
    主  文
原判決關於丁○○、乙○○、甲○○部分及丙○○盜匪部分撤銷，發回台灣高等法院
台中分院。
其他上訴駁回。
    理  由
一關於發回部分：
本件原判決將第一審關於上訴人丁○○、乙○○、甲○○部分及丙○○盜匪部分不當
之判決撤銷，改判仍論處丙○○、丁○○共同連續意圖為自己不法所有，以強暴致使
不能抗拒而使他人交付其物罪刑，及乙○○、甲○○共同意圖為自己不法所有，以強
暴致使不能抗拒，而使他人交付其物未遂罪刑，固非無見。
惟查：(一)、依原判決事實三所載上訴人丙○○與不詳姓名之成年男子二人共同將被害
人吳澤龍強押入渠等事先備妥之自用小客車內，將之載至台中縣大雅鄉某棟不詳大樓
七樓內，並責怪……繼而毆打吳澤龍……致吳澤龍不能抗拒，迫令按照丁○○事先已
寫就之本票內容依樣書寫簽發面額分別為新台幣（下同）六十五萬元、六十萬元之本
票各一紙交付丁○○及丙○○收執等情。對於丁○○究竟有無參與強押、毆打及迫令
被害人吳澤龍簽發本票，事實內並未明白認定、詳細記載；但如當時未參與，何以又
能收執吳澤龍簽發之本票一紙，再丁○○既辯稱其自始未參與吳澤龍案，而原判決理
由所引述之丙○○辯詞，亦未提及丁○○參與其事；且被害人於審理時復稱丁○○並
未涉案，是此部分實情如何，顯然尚未能明瞭，原審未切實調查，亦未明認定丁○
○與丙○○等人共同強盜吳澤龍本票所憑之證據，已屬可議，竟以被害人吳澤龍有利
於被告即上訴人丁○○之陳述，認係事後故為護被告之詞，其論斷不免與經驗法則
有違。(二)依原判決事實三所載上訴人丙○○因懷疑吳澤龍等人，幫其表嫂林廖彩蓮向
張錦城催討欠款六十五萬元得手後，將款項擅予侵占入己，致心生不滿，乃基於意圖
為自己不法所有，強押吳澤龍，致使不能抗拒、迫令簽發六十五萬元、及六十萬元之
本票各一紙交付。但對於其等有無受林廖彩蓮之委託向吳澤龍索討被侵占之六十五萬
元，及所收取迫令吳澤龍簽發之六十五萬元本票有無交還林廖彩蓮，是否亦有不法所
有意圖，判決內並未有所交代說明，亦有未合。(三)、原判決理由引述證人謝德欽結稱
：伊不認識被告乙○○、甲○○、丙○○等人，該張一百五十萬元之支票確係經伊背
書後，持向其叔父謝昭男之友人即伊稱之為「洪伯公」之人調現，……因伊與「洪伯
公」係世交友好之關係，故伊還他錢時，未將該張票取回等語，如果所述屬實，謝德
欽並無欠款，上訴人丁○○如何取得該張支票﹖有無將該支票作為擄人索款藉口之犯
意﹖又依原判決事實四所載，被害人謝德騰被挾持上車後，丁○○發現丙○○及甲○
○押錯對象，惟仍將之載至台中縣大雅鄉橫山村某獨棟三層樓之房屋後，向謝德騰脅
迫稱：「你生活很好過，要交出一些錢，才放你走」等語，則上訴人等於挾持謝德騰
之初縱無擄人勒贖之犯意，但發現押錯對象後，猶將之載走並要脅交出一些錢，才放
走之情形，此時是否已具有擄人勒贖之犯意﹖以上各事項，與上訴人等犯罪之形態，
均至有關係，原審未詳予調查審酌，遽行判決，亦嫌速斷，自有違誤。(四)、原判決理
由謂上訴人丙○○等於強押謝德騰時，所帶之槍枝，乃扣案之改造玩具手槍及土造
子彈，係犯修正前槍砲彈藥刀械管制條例第十條第一項、第十一條第三項之罪，但該
條例第十條第一項所規定為未經許可製造、販賣或運輸第四條第一款所稱其他可發射
金屬或子彈具有殺傷力之各式槍砲者，上訴人等並非製造、販賣或運輸改造槍砲者，
自無該條項之適用，故原判決亦有適用法則不當之違誤。上訴意旨指摘原判決關於首
揭部分不當，非全無理由，應認有發回更審之原因。
二關於駁回部分：
按刑事訴訟法第三百七十六條所列各罪之案件，經第二審判決者，不得上訴於第三審
法院，法有明文。本件上訴人丙○○未經許可，無故寄藏可發射子彈具有殺傷力之改
造玩具手槍部分，原審係依修正前槍砲彈藥刀械管制條例第十條第三項論處罪刑，該
條項之罪，最重本刑為三年以下有期徒刑，核屬刑事訴訟法第三百七十六條第一款之
案件。依上開說明，既經第二審判決，自不得上訴於第三審法院，上訴人丙○○就此
部分竟一併提起上訴，顯為法所不許，此部分即應予駁回。
據上論結，應依刑事訴訟法第三百九十五條前段、第三百九十七條、第四百零一條，
判決如主文。
中      華      民      國    八十八    年      二      月     十一     日
                              最高法院刑事第二庭
                                  審判長法官  蔡  詩  文
                                        法官  莊  登  照
                                        法官  洪  明  輝
                                        法官  蔡  清  遊
                                        法官  池  啟  明
       右正本證明與原本無異
                                              書  記  官
中      華      民      國    八十八    年      二      月    二十三    日
